臺灣高雄地方法院刑事判決　　　　　　94年度簡上字第503 號
　　上　訴　人
　　即　被　告　乙○○
上列上訴人因違反電業法案件，不服臺灣高雄地方法院高雄簡易
庭94年度簡字第2432號中華民國94年5 月12日第一審簡易判決（
聲請簡易判決處刑書案號：93年度偵字第18339 號），提起上訴
，本院判決如下：
    主  文
上訴駁回。
    事  實
一、乙○○係位於高雄縣鳳山市○○○路177 巷12號「青山老人
    養護中心」（下稱本件養護中心）之實際負責人。乙○○於
    民國92年6 月某日起，即基於意圖為自己不法所有之犯意，
    對本件養護中心之電表（號碼：0000000000號，下稱本件電
    表），以不詳方式開啟電表之封印鎖，再扭緊電表圓盤軸承
    ，致使電表計度失準，而接續竊電使用。嗣經臺灣電力公司
    人員（下稱台電人員）向乙○○表示本件電表異常，並於92
    年8 月29日10時許，經警在本件養護中心查獲，並扣得本件
    電表1 只。乙○○自92年6 月某日起至為警查獲時止，共竊
    取約17507 度電流。
二、案經高雄縣政府警察局鳳山分局報告臺灣高雄地方法院檢察
    署檢察官聲請簡易判決處刑。
    理  由
壹、程序部分：
一、按證人、鑑定人依法應具結而未具結者，其證言或鑑定意見
    ，不得作為證據，刑事訴訟法第158 條之3 定有明文。證人
    即臺灣電力股份有限公司鳳山區營業處稽查員丁○○，於偵
    查中未經具結，揆諸上揭說明，證人丁○○於偵查中之證言
    ，不得為證據，合先敘明。
貳、實體部分：
一、訊據上訴人即被告乙○○固坦承係本件養護中心之實際負責
    人，電費由其負責之事實，惟矢口否認有何竊電犯行，辯稱
    ：沒有破壞電表之軸承、本件養護中心沒有斷過電云云。經
    查：
（一）本件電表封印被動過，封印下方塑膠殼有痕跡，鐵線有高
      低、變形，本件電表圓盤下方碰到電流線，造成電表時走
      時停，本件電表有被拆過，在繞回來時方向相反，電表之
      軸承破壞後不會造成斷電之事實，業經證人丁○○到庭結
      證綦詳（見本院94年11月10日審判筆錄第3 頁），財團法
      人臺灣大電力研究試驗中心之鑑定意見：「鉛封銅線絞線
      方向為左繞，…，鉛封鉗號與檢定合格編號與原有資料相
      符」，此有財團法人臺灣大電力研究試驗中心於94年10月
      20日大電表字第9410-0938 號函在卷可憑，是依該鑑定報
      告，可知本件電表確係台電公司自始所安裝無誤。又證人
      丁○○係台電公司之稽查員，關於電表異常有無、該異常
      是否因人為所致之判斷，較一般人具有專業知識足資認定
      ；又證人丁○○與被告乙○○並無怨隙，自無誣陷被告之
      可能；再被告為本件養護中心之實際負責人，電費均由其
      負責，本件電表自90年1 月間起至92年6 月間，每月用電
      度數均超過1,000 度（除91年5 月外），然於92年7 月、
      8 月、9 月間，本件養護中心之用電度數大幅下降為719
      度、411 度、4 度（此有本件養護中心用電資料表在卷可
      查），又7 月至9 月，適屬夏季，為臺灣氣溫最高之期間
      ，被告出於為節省本件養護中心之電費成本，而改變本件
      電表之構造，致發生異常狀態，堪認為合理之推斷，應認
      上開事實為真正。
（二）本件養護中心沒有斷過電，除台電公司人員外，無人動過
      本件電表之事實，固有證人即本件養護中心之看護甲○○
      、本件養護中心之老人戊○○結證歷歷（見本院94年11月
      10日審判筆錄第6 頁、第9 頁）。惟證人甲○○亦結證：
      上班時間是早上8 點至晚上8 點，…，當其在屋內時看不
      到電表；證人戊○○結證：每天早上9 點半下床，到11點
      吃飯吃完，上床休息，中午2 點多下床，晚上11點上床，
      …，在活動期間為一直往電表看等語（見本院94年11月10
      日審判筆錄第7 頁、第9 頁、第10頁）。是看護甲○○並
      非24小時均待在本件養護中心內，況其上班時間猶有無法
      注意電表狀況之事實。而證人戊○○之活動期間亦非長達
      24小時，其等之結證無法就本件養護中心未曾斷過電、本
      件電表確實未經人為方式變更結構之事實產生確信，堪認
      上開事實與真實不符。
（三）綜上，本件電表有人為破壞之情形，業經證人丁○○結證
      綦詳，被告對於本件養護中心之電費高低具有利害關係，
      且改變本件電表構造係屬非法行為，按理行為人應會選擇
      不易被人發現之時間、方式為之，是證人甲○○、戊○○
      均結證：未曾目睹有人變動本件電表之情，不足作為有利
      被告之認定，是認被告辯稱沒有破壞電表之軸承乙節，顯
      不足採，被告確有以不詳方式改變本件電表結構之事實，
      應堪認定。
二、核被告乙○○所為，係違反電業法第106 條第3 款之改變電
    度表之構造使其失效不準而竊電罪。原審以被告罪證明確，
    適用電業法第106 條第3 款，刑法第11條前段、第41條第1
    項，罰金罰鍰提高標準條例第1 條前段，第2 條，並審酌被
    告僅因貪圖小利，致觸刑章，犯罪情節尚非重大，然其尚未
    與台電公司達成和解，亦未繳清所積欠電費等一切情狀，量
    處有期徒刑4 月，並諭知易科罰金之折算標準，認事用法核
    無違誤，所處之刑亦屬適當，被告上訴意旨，否認犯罪，指
    摘原判決不當，為無理由，應予駁回。
據上論斷，依刑事訴訟法第455 條之1 第1 項、第3 項、第368
條，判決如主文。
本案經檢察官丙○○到庭執行職務。
中　　華　　民　　國　　94　　年　　11　　月　　24　　日
                  刑事第二庭    審判長法　官  邱永貴
                                      法  官  陳銘珠
                                      法  官  何佩陵
中　　華　　民　　國　　94　　年　　11　　月　　24　　日
以上正本證明與原本無異。
不得上訴。
　　　　　　　　　　　　　　　　　　　書記官  張家瑜
附錄所犯法條：
電業法第106 條第3 款：
有左列行為之一者為竊電，處5 年以下有期徒刑、拘役或500 元
以下罰金：
三、損壞或改變電度表、無效電力計、其他計電器之構造，或以
    其他方法使其失效不準者。
